【裁判字號】    99,保險小上,5
【裁判日期】    990614
【裁判案由】    給付保險金
【裁判全文】
臺灣高雄地方法院民事裁定           99年度保險小上字第5號
上  訴  人  乙○○
被 上 訴人  新光人壽保險股份有限公司
法定代理人  甲○○
訴訟代理人  丙○○
上列當事人間給付保險金事件，上訴人對於中華民國99年4 月29
日本院高雄簡易庭98年度雄保險小字第56號第一審小額判決提起
上訴，本院裁定如下：
    主        文
上訴駁回。
第二審訴訟費用新台幣壹仟伍佰元由上訴人負擔。
    理        由
一、按對於小額程序之第一審判決提起上訴，非以其違背法令為
    理由，不得為之；又上訴狀內應記載上訴理由，表明下列各
    款事項：（一）原判決所違背之法令及其具體內容；（二）
    依訴訟資料可認為原判決有違背法令之具體事實，民事訴訟
    法第436 條之24第2 項、第436 條之25分別定有明文。又所
    謂判決違背法令，乃指判決不適用法規或適用不當，而有民
    事訴訟法第469 條所列第1 款至第5 款事由時，其判決當然
    為違背法令，另上訴不合法者，應裁定駁回之，民事訴訟法
    第436 條之32第2 項準用第468 條及第469條第1 款至第5
    款、第444 條第1 項亦分別定有明文。故當事人對於小額訴
    訟程序之第一審裁判提起上訴，須以判決不適用法規或適用
    法規不當為理由；以判決不適用法規或適用法規不當為理由
    上訴時，上訴狀或理由狀並應具體指摘原判決不適用法規或
    適用不當之具體事實；且參照最高法院71年台上字第314 號
    判例之意旨，並應具體揭示該法規之條項或內容，若係成文
    法以外之法則，應揭示該法則之旨趣，倘為司法院解釋或最
    高法院之判例，則應揭示該判解之字號或其內容，如依民事
    訴訟法第469 條所列第1 款至第5 款事由提起上訴時，並應
    揭示合於該條項之事實，上訴狀或理由狀如未依此項方法表
    明者，即難認為已對於原判決之違背法令有具體之揭示，上
    訴自難認為合法。次按上訴人雖提出上訴理由書，然其理由
    書未具體指摘原判決有何違背法令之內容及事實，即不具備
    表明上訴理由之程式，雖原第一審法院未依民事訴訟法第
    436 之32第2 項準用同法第471 條第1 項之規定，裁定駁回
    上訴，而將訴訟卷宗送交第二審法院，即應由第二審法院裁
    定駁回其上訴（最高法院73年度第2 次民事庭庭長會議決議
    參照）。
二、上訴意旨略以：上訴人前曾向被上訴人投保之「新光年年如
    意終身壽險」（下稱系爭保險契約），繳費期間為20年，繳
    費期滿後每屆滿1 年，依保險金額10% 給付生存保險金（下
    稱期滿年金）。上訴人於繳費期滿後，業於97年7 月領取期
    滿年金。上訴人欲於98年7 月再次領取期滿年金時，詎被上
    訴人告知因上訴人曾以保單借貸，故將自期滿年金扣除。惟
    上訴人每年皆領有生日年金，當時亦已有貸款在先，為何沒
    有從生日年金扣除? 又被上訴人既主張已於98年5 月14日以
    大宗掛號郵件寄發停效通知書予上訴人，為何上訴人於97年
    7 月仍可以領取期滿年金？況上訴人確實從未收到被上訴人
    掛號通知書。上訴人於99年4 月8 日下午4 時15分出席原審
    庭訊時，始知有上開停效通知書乙事，並非如原審所述於98
    年12月7 日就知情。被上訴人先以上訴人有保單借貸為由，
    表示將自期滿年金扣除，嗣又主張系爭保險契約停效，先後
    主張不一，為確保上訴人之權利及利益，爰依法提起本件上
    訴。
三、經查，上訴人之上開上訴理由均係就原審就證據取捨及認定
    事實之事項而為指摘，並未具體指明原審判決有如何不適用
    法規或適用法規不當，亦未揭示所違背之法規條項、解釋、
    判例或其內容，或有民事訴訟法第469 條第1 款至第5 款所
    稱當然違背法令之情事，及符合該條款要件之具體事實，於
    此即難謂上訴人業對該判決之如何違背法令已有具體之指摘
    ，且取捨證據、認定事實本係事實審法院之職權，而原審係
    依卷內所附當事人提出之書證及陳述等情，依論理及經驗法
    則而為證據之取捨並為說明，其認定就形式而言並未違背法
    令，故此原即不許上訴人指摘其認定不當而以之為上訴理由
    者（最高法院28年上字第1515號判例可資參照），則揆諸前
    揭說明，應認本件上訴為不合法，自應予以駁回。
四、復按於小額訴訟之上訴程序，法院為訴訟費用之裁判時，應
    確定其費用額，民事訴訟法第436 條之19第1 項、第436 條
    之32第1 項定有明文。本件第二審裁判費用為1,500 元，應
    由上訴人負擔，爰併為裁定如主文第二項所示。
五、據上論結，本件上訴為不合法，依民事訴訟法第436 條之32
    第1 項、第2 項、第436 條之19第1 項、第444 條第1 項前
    段、第95條、第78條，裁定如主文。
中    華    民    國    99    年    6     月    14    日
              民事鳳山分庭審判長法  官  楊富強
                                法  官  林意芳
                                法  官  何悅芳
以上正本係照原本作成。
本裁定不得抗告。
中    華    民    國    99    年    6     月    14    日
                                書記官  陳俐嫺

司法院資訊處製作；財團法人民間司法改革基金會備份。
